臺灣臺北地方法院民事判決　　　九十三年度訴字第一三五二號
　　原　　　告　乙○○
　　原　　　告　丙○○
　　共　　　同
　　訴訟代理人　張智剛律師
　　　　　　　　胡邵蓉
　　被　　　告　嘉新食品化纖股份有限公司
　　法定代理人　甲○○○
　　訴訟代理人　紀鎮南律師
當事人間請求返還價金等事件，本院於民國九十三年十二月十六
日言詞辯論終結，判決如下：
    主  文
原告之訴及假執行之聲請均駁回。
訴訟費用由原告負擔。
    事實及理由
壹、原告主張：
一、原告乙○○及丙○○於民國八十年九月九日分別向被告訂購
    其所興建坐落於台北縣中和市○○段尖由腳小段二八之二一
    等地號土地上之「力霸山河大廈」第B2棟九樓及十四樓房屋
    及應有土地持分，總價金均為一千零二十五萬元，原告等分
    別已依約繳付價款二百零四萬八千元，被告於銷售時之廣告
    上系爭房屋每層樓高均為三米二十，且施工期限自開工日起
    一千五百工作天完工，惟該工程至八十六年尚未取得使用執
    照，已超過約定之工期，且室內經實地丈量後，均不足三米
    二十之高度，復發現地下室停車未採雙層停放，然防火措施
    未見配合，影響居住品質與安全。而房屋高度不足及地下室
    停車位防火措施之瑕疵顯已無法改善，爰依民法第三百五十
    九條規定以本訴狀繕本送達為解約之意思表示，並依同法第
    二百五十九條規定請求返還價金及遲延利息。
二、縱認原告對於系爭房屋之瑕疵、遲延完工等尚未達於解除契
    約之程度，被告得以原告未辦理對保、交屋等手續而依契約
    第十一條、第十四條規定逕行解約，然其沒收原告已繳之價
    金全部作為違約金及損害賠償，其既未舉證損害數額，且原
    告拒絕交屋係因被告室內高度不符、遲延完工所致，自不得
    將原告所繳之金額全部沒收為違約金。況約定之金額過高者
    ，法院得減至相當數額，民法第二百五十二條定有明文，爰
    依同法第一百七十九條不當得利之規定，請求被告返還沒收
    之違約金。
三、被告辯稱其損失超過所沒收之價金云云，亦無理由，分述如
    後：
    (一)被告公司於八十九年始將原告之房屋出售，距被告所謂解
      除契約之時間（八十六年間）已經有三年以上之差距，且
      該房屋完工後另有門廳設計及室內交叉樑之問題，其價格
      低落本為意料中之事，並非因為原告違約所致，故所謂跌
      價損失不得由原告負擔。
    (二)被告既主張因原告違約而解除契約，並將原告所繳之價金
      沒收，則被告即無所謂利息損失可言，乃被告一方面主張
      原告違約應沒收已付價金，一方面復主張未收到價金之遲
      延利息，此係兩相矛盾之主張，是果原告有違約情事，並
      由被告主張解除契約，原告所繳之價金已被沒收，原告即
      無遲延繳款之問題，遲延利息自不應由原告負擔。
    (三)被告又舉財政部之房屋投資興建業之利潤比例，主張其於
      八十六年時所失利益為百分之十四。惟所謂所失利，應以
      實際利益為準，財政部之標準僅係一般課稅之標準，被告
      自應舉證該棟力霸山河所有房屋銷售後，其扣除實際成本
      後之淨利，始得作為果係原告違約時所失利益之參考。
四、聲明：（一）被告應給付原告各新台幣二百零四萬八千元，
    及自起訴狀繕本送達之翌日起至清償日止，按年息百分之五
    計算之利息。（二）訴訟費用由被告負擔。（三）請准提供
    擔保准予假執行。
貳、被告主張：
一、對於原告主張被告違約部分之抗辯：
    (一)原告等主張系爭房屋施工期限超過買賣契約約定工期部分
      ：
      1.依「力霸山河大廈」房地買賣契約書第六條：「施工期
        限」規定：「(一)乙方（即被告）應自正式開工之日起壹
        仟伍佰工作天完工（以向工務局呈報放樣勘驗核准之日
        為開工日及領取使用執照之日為完工日），如超過壹仟
        伍佰工作天完工，每逾壹日，乙方應予甲方所繳房地款
        千分之一作為罰款，但第六條第(二)款不在此限。下列之
        天數應予扣除不計：1.國定假日。2.民俗節日：中元節
        一天、冬至一天、中秋節一天、春節自除夕日起至初九
        止計十天。3.下雨、颱風等不能施工時之天數。」。
      2.系爭「力霸山河大廈」係八十一年三月二日向台北縣政
        府工務局報准開工，此有台北縣政府工務局「捌拾中建
        字第一０七四號建造執照」可稽。系爭「力霸山河大廈
        」依建築法第七十條第一項規定興建完竣後，被告於八
        十六年三月二十二日取得台北縣政府工務局「捌拾陸中
        使字第三六二號使用執照」，自八十一年三月二日報准
        開工起算，至八十六年三月二十二日取得使用執照為止
        ，其施工期間共計有一八四七個日曆天，依據中央氣象
        局中和市南勢角氣象站所測得之降雨量表統計結果，其
        中下雨天八二六天，未下雨天一０二一天，此有「力霸
        山河大廈施工期間晴雨天統計表」壹張及中央氣象局中
        和市南勢角氣象站逐月逐日氣象資料六張可稽。
      3.系爭大廈自八十一年三月二日開工，至八十六年三月二
        十二日取得使用執照為止，未下雨可施工天數為一０二
        一天，較契約約定完工期限一千五百個工作天為少。若
        再扣除契約所定應予扣除不計入工期之國定假日、民俗
        節日、下雨、颱風等不能工作之天數，其實際施工天數
        ，當較一０二一天為少，故無原告所稱系爭房屋施工期
        限逾期情事，原告等主張系爭房屋施工期限超過約定工
        期乙節，顯然與事實不符，應不足採信。
    (二)原告等主張系爭房屋高度不足或與廣告不符部分：
      1.原告雖主張系爭房屋銷售廣告上每層樓高均為三米二十
        ，然室內經實地丈量後，均不足三米二十之高度云云，
        但查，依建築技術規則「貳、建築設計施工篇第一章、
        用語定義第一條第十款」規定，所謂「樓層高度」，係
        指「自室內地板面至其直上層地板面之高度而言」，依
        系爭大廈建造執照附表建築物概要欄內所載，地上第二
        層至第三十三層各層高度各均為三米二十，而被告依據
        主管築機關台北縣政府工務局所核准之建造執照與圖說
        施工完成之系爭大廈地下第二層至第三十三層各層之樓
        層高度，亦皆為三米二十，此有台北縣政府工務局所核
        發前開「捌拾陸中使字第三六二號使用執照附表建築物
        概要欄」內所載各層之樓層高度可稽，故系爭房屋每層
        「樓層高度」並無與廣告不符或高度不足情形，原告上
        開主張，顯然與事實不符。
      2.系爭大廈銷售廣告已註明「本資料僅供參考」，其法律
        上之性質屬於要約引誘，其內容並非契約內容之一部：
        按「廣告之作用重在吸引顧客購買之欲望，引發客戶
          觀看及興趣之動機，法律性質上屬於「要約引誘」，
          雖企業經營者應確保廣告內容之真實，其對消費者所
          負之義務不得低於廣告內容，消費者保護法第二十二
          條固定有明文，惟此乃行政機關為管制消費秩序之公
          平所為措施，至於企業經營者與第三人訂立之權利義
          務關係，仍應以雙方當事人間之言詞或書面約定為規
          範依歸，此係當事人私法自治之具體表現，故當事人
          間之契約仍應以雙方曾進行磋商後達於意思表示一致
          者為內容，若吸引消費者前來觀賞之廣告，因兩造從
          未進行磋商無從達於意思表示合致，僅因消費者保護
          法第二十二條之規定，即謂廣告當然為契約內容之一
          部，顯有違民法第一百五十三條「當事人互相表示意
          思一致，契約始行成立」之基本精神，自難認為被告
          之廣告文宣即當然為兩造間之約定內容。實務上亦認
          定廣告在法律性質上屬於「要約引誘」，有八十八年
          度訴字第一０二一號民事判決足參。
        按消費者保護法係於八十三年一月十一日公布施行，
          兩造則於八十年九月間訂立系爭房地買賣契約，故無
          消費者保護法之適用，此為實務上之通說。
        系爭房屋之「樓層高度」，均為三米二十，此有前揭
          建造執照暨使用執照可按，故與系爭房屋銷售廣告上
          所載各樓層高度三米二十亦無不符情形。
    (三)原告主張系爭大樓地下室停車位防火措施有瑕疵部分：
      系爭「力霸山河大廈」於被告向台北縣政府工務局提出核
      發使用執照之申請後，在使用執照核發前，台北縣消防局
      曾於八十五年七月十日對系爭大樓之消防安全設備加以檢
      （勘）查，八十六年三月二十二日取得使用執照後，復於
      八十六年五月二十一日對系爭大樓之消防安全設備進行檢
      查，其結果均為合格，此有台北縣消防局八七北縣消預字
      第一一一二號函為証，原告所稱系爭大廈地下室停車位防
      火措施有瑕疵乙節，亦與事實不符。
    (四)綜上所述，系爭房屋並無原告所稱民法第三百五十九條所
      定物之瑕疵存在，故原告於八十七年六月十六日委託宇國
      聯合律師事務所張智剛律師以八十七宇字第０五０號函請
      求被告應就系爭房地「室內高度，地下停車位防火措施及
      施工期限等問題」改善，暨八十六年七月三十一日以八十
      六宇字第０五八號函主張在上開問題未有具體之回應及改
      善前，暫緩辦理貸款事宜等之催告函，顯然不合法，自不
      發生催告之效力。
    (五)系爭房屋並無原告等所主張施工逾期、房屋高度不足或與
      銷售廣告不符、地下室停車位防火措施有瑕疵等情形，故
      原告等據此主張依民法第三百五十九條規定，以本件起訴
      狀繕本送達為解約之意思表示，並依同法第二百五十九條
      規定請求被告返還已繳納之系爭房地買賣價金及遲延利息
      ，均屬不合法，自不發生解約之效力，原告請求被告返還
      價金及遲延利息，亦屬無理由，應不予准許。
    (六)原告係在被告已將系爭房屋興建完成，並已依法取得台北
      縣政府工務局所核發之上開使用執照後，始以被告所興建
      之「力霸山河大廈」有室內高度不足、地下室停車位防火
      措施瑕疵及施工期限逾期等事由，拒絕依約履行繳款義務
      ，每人各欠繳自備款三萬二千元及貸款八百十七萬元，合
      計各欠款八百二十萬二千元，屢經被告分別於八十六年七
      月十九日及九月十六日寄發台北敦南郵局第三八七六號及
      第四四八四號存証信函向原告乙○○催繳未付之自備款、
      貸款及代收款等應繳款項，同時辦理交屋，又於八十六年
      七月十九日及九月六日寄發台北敦南郵局第三八五五號及
      第四四八六號存証信函，向原告丙○○催繳上開款項，同
      時辦理交屋，原告等均置之不理。被告乃於八十七年十月
      八日分別別以台北敦南郵局第二九五七號及第二九五八號
      存証信函，分別對原告二人為解除契約之意思表示，並依
      買賣契約第十一條、第十四條規定沒收原告已付之價金充
      作懲罰性違約金及對被告之損害賠償，原告等均於八十七
      年十月九日收件，依法已發生解除契約及沒收原告已付價
      金充作違約金及對被告之損害賠償之效力，原告等於系爭
      房地買賣契約業經被告合法解除並依約將其已付之價金沒
      收後，始主張以本件起訴狀繕本之送達向被告為解除契約
      之意思表示，顯然不合法，且屬無理由，自不發生解約之
      效力。
二、原告等依民法第二百五十二條規定主張約定之違約金過高，
    請求鈞院減至相當數額，並依民法第一百七十九條規定請求
    返還如訴之聲明所示之不當得利部分，亦屬無理由，應不予
    准許：
    (一)按「違約金，除當事人另有訂定外，視為因不履行而生損
      害之賠償總額」，又「約定之違約金過高者，法院得酌減
      至相當之數額」，民法第二百五十條第二項前段、第二百
      五十二條分別定有明文。而「損害賠償，除法律另有規定
      或契約另有訂定外，應以填補債權人所受損害及所失利益
      為限。」，觀之同法第二百十六條第一項規定即明。「所
      謂所受損害，即現存財產因損害事實之發生而被減少，屬
      於積極之損害。所謂所失利益，即新財產之取得，因損害
      事實之發生而受損害」，而「違約金是否相當，應依一般
      客觀事實、社會經濟狀況及當事人所受損害情形，以為酌
      定標準」，最高法院四十八年台上字第一九三四號、四十
      九年台上字第八０七號、五十年台上字第十九號判例可資
      參照。
    (二)茲將被告所受之損害列述如下：
      1.關於跌價損失部分：
        按契約必須嚴格遵守，乃法律上基本原則，原告等與被
        告間，就系爭不動產既訂有「力霸山河大廈房地買賣契
        約書」，買賣雙方自應信守，換言之，原告等苟不違約
        在先，並繳清上開契約條款所定之房地買賣價金，系爭
        房地之所有權早已依法辦妥所有權移轉登記與原告等人
        。
      2.原告因違約拒絕付清其餘尾款，業經被告依法解除系爭
        房地買賣契約，並沒收原告已付價金充作違約金及對被
        告之損害賠償。此既係因可歸責於原告等違約之事由所
        致，有關系爭房地再出售後被告所受之跌價損害，自應
        由原告等負擔。
    (三)關於利息損失部分：
      原告等應繳之自備款部分，各尚有參萬貳仟元未繳足，而
      銀行貸款各捌佰壹拾柒萬元部分，依系爭房地買賣契約書
      第八條規定，「甲方（指原告）應配合貸款機構規定隨時
      協辦一切手續，不得拖延，如貸款總額核減或金融機構基
      於法令規定停辦貸款，甲方（指被告）願於接獲乙方（指
      被告）通知之日起十天內以現金一次向乙方補足或繳清應
      繳款項」，申言之，系爭房地之總價，每戶各為一千零二
      十五萬元正，其中「自備款」部分為二百零八萬元正，「
      銀行貸款」部分，則為八百十七萬元正，因原告等拒絕繳
      納部分自備款，並拒絕辦理銀行貸款，致被告無法收清原
      告等應繳之全部款項，此部分之遲延利息，自應由原告等
      負擔。
    (四)關於再出售佣金損失部分：
      上開佣金損失，係因原告等違約之可歸責事由所致，此部
      分之損害，亦應由原告等負擔。
    (五)被告所受之損害金額如下：
      1.第Ｂ２棟九樓原告乙○○部分：
        跌價損失：
          系爭房屋係在八十年九月九日簽訂房地買賣契約書，
          房地買賣總價為壹仟零貳拾伍萬元（含停車位價款玖
          拾伍萬元），因原告乙○○違約，被告於八十九年六
          月三十日再行出售予訴外人楊陳玉梅，其合約總價為
          陸佰捌拾萬元（不含停車位價款），跌價損失金額即
          高達貳佰伍拾萬元（1,025 萬元-95 萬元-680萬元=2
          50萬元）。
        利息損失：
          原告乙○○未繳價款金額為捌佰貳拾萬貳仟元（1,02
          5 萬元-204.8萬元=820.2萬元），應在八十六年九月
          十八日繳付，因原告違約未付，被告無法在上開日期
          依約收取應得價款，被告至八十九年六月三十日再行
          出售，應得之價款因原告之違約給付造成被告損失，
          以年息百分之五計算（以下均按此利率），利息損失
          計為壹佰壹拾肆萬零肆佰壹拾伍元「（1,025 萬元
          -204.8萬元）×1,025/365 ×5%=114.0415萬元」。
        再出售佣金損失：
          系爭房屋出售時，被告已支付負責銷售之訴外人力霸
          房屋仲介股份有限公司（以下簡稱力霸仲介公司）銷
          售，佣金百分之四，現因重新出售，被告又再支出百
          分之三佣金，故因原告違約使被告再度支付之佣金共
          為貳拾萬肆仟元（680 萬元×3%=20.4 萬元）。
        以上合計，被告所受之直接損失為參佰捌拾肆萬肆仟
          肆佰壹拾伍元（250 萬元+114.0415 萬元+20.4 萬元
          =384.4415 元），超過原告已支付而遭被告沒收之貳
          佰零肆萬捌仟元價款，換言之，被告依買賣契約書第
          十一條規定沒收原告已繳付之價金，充作違約金及對
          被告之損害賠償，並不足以彌補被告所受之實際損害
          。
      2.第Ｂ２棟第十四樓原告丙○○部分：
        跌價損失：
          系爭房屋係在八十年九月九日簽訂房地買賣契約書，
          房地買賣總價為壹仟零貳拾伍萬元（含停車位價款捌
          拾伍萬元），因原告違約後，被告於八十九年七月二
          十六日再行出售予訴外人陳美蓮，其合約總價為陸佰
          玖拾萬元（不含停車位價款），跌價損失金額即高達
          貳佰伍拾萬元（1,025 萬元-85 萬元-690萬元=250萬
          元）。
        利息損失：
          原告未繳價款金額為捌佰貳拾萬貳仟元（1,025 萬元
          -204.8萬元=820.2萬元），應在八十六年九月十八日
          繳付，因原告違約未付，被告無法在上開日期依約收
          取應得價款，被告至八十九年七月二十六日再行出售
          ，應得之價款因原告遲延給付造成被告損失，以年息
          百分之五計算（以下均按此利率），利息損失為壹佰
          壹拾捌萬零捌佰陸拾參元「（1,025 萬元-204.8萬元
          ）×1051/365×5%=118.0863萬元」。
        再出售佣金損失
          系爭房屋出售時，已支付負責銷售之訴外人力霸仲介
          公司銷售佣金百分之四，現重新出售，被告又再支出
          百分之三佣金，故因原告違約使被告再度支付之佣金
          共為貳拾萬柒仟元（690 萬元×3%=20.7 萬元）。
        以上合計，被告所受直接損失為參佰捌拾捌萬柒仟捌
          佰陸拾參元（250 萬元+118.0863 萬元+20.7 萬元=3
          88.7863 元），超過原告已支付而遭被告沒收之貳佰
          零肆萬捌仟元價款，換言之，被告依買賣契約書第十
          一條規定沒收原告已繳付之價金充作違約金及對被告
          損害賠償，並不足以彌補被告所受之實際損害。
    (六)被告所失利益：
      1.按損害賠償，除法律另有規定或契約書另訂定外，應以
        填補債權人所受損害及所失利益為限，民法第二百十六
        條定有明文，前已述及。
      2.查依據財政部公布之七十九年度至八十八年度「營利事
        業各業所得額標準及同業利潤標準」中有關「房屋興建
        投資」部分之投資淨利率，被告於八十六年三月二十二
        日取得系爭大廈使用執照當年之同業利潤標準純利率為
        十四％，以本件每戶契約總價各為壹仟零貳拾伍萬元換
        算結果，有關房屋興建投資部分，被告「所失之利益」
        ，每戶各為壹佰肆拾參萬伍仟元（1,025 萬元×14%=14
        3.5 萬元）。
    (七)被告所受之總損害金額如下：
      1.原告乙○○部分，共計伍佰貳拾柒萬玖仟肆佰壹拾伍元
        （所受損害金額384.4415萬元+ 所失利益143.5 萬元
        =527.9415 元）。
      2.原告丙○○部分，共計伍佰參拾貳萬貳仟捌佰陸拾參元
        （所受損害金額388.7863萬元+ 所失利益143.5 萬元=5
        32.286元）。
    (八)原告被沒收之自備款，各僅有貳佰零肆萬捌仟元，顯然不
      足以彌補被告所受之實際總損害。基上所述，被告依系爭
      房地買賣契約書第十一條及民法第二百五十四條規定解除
      與原告等所簽訂之系爭房地買賣契約，並將原告等已繳付
      之價款沒收，均充作懲罰性違約金及對被告之損害賠償，
      顯然合法有據，因所沒收之違約金，均不足以彌補被告所
      受之實際損害及所失利益，故系爭房地買賣契約所定違約
      金，顯然不過高，故無適用民法第二百五十二條規定酌減
      至相當程度之合法依據及正當理由，自無酌減之必要，原
      告之主張殊無理由，應不足採信。
三、聲明：（一）原告之訴及假執行之聲請均駁回。（二）訴訟
    費用由原告負擔。（三）如受不利判決，願提供擔保請准免
    為假執行。
參、兩造不爭執之事實
一、原告乙○○及丙○○於八十年九月九日分別向被告訂購其所
    興建坐落於台北縣中和市○○段尖由腳小段二八之二一等地
    號土地上之「力霸山河大廈」第B2棟九樓及十四樓房屋及應
    有土地持分，總價金均為一千零二十五萬元。
二、原告二人均已依約繳付價款二百零四萬八千元，剩餘自備款
    三萬二千元及貸款八百十七萬元，則並未支付予被告。
三、原告二人委請張智剛律師於八十六年四月十八日以所購買二
    間房屋「室內高度不到三米二十」、「遲延完工」為由，發
    函向被告表示須俟被告就上開問題提出說明後，始履行後續
    繳款義務。
四、被告於八十六年五月二日發函原告二人，表明「樓層高度非
    指室內高度，乃當層樓地板至上層樓地板之高度」、「自開
    工日、完工日扣除雨日計算，並未遲延完工」等情；原告二
    人復於八十六年七月二日委請張智剛律師發函被告，否認被
    告前開說明之真正，又質疑系爭大樓地下室停車位之消防設
    施不足，而表示仍將暫緩辦理貸款事宜。
五、被告分別於八十六年七月十九日及九月十六日委由紀鎮南律
    師寄發存証信函予原告乙○○，另於八十六年七月十九日及
    九月六日委由紀鎮南律師寄發存證信函予原告丙○○，催告
    其等應於文到十日內支付未付之自備款、貸款及代收款等應
    繳款項，同時辦理過戶、交屋手續；原告乙○○、丙○○收
    文後，委請張智剛律師於八十六年七月三十一日回函被告，
    以被告所興建力霸山河大廈樓層高度不足、施工遲延及地下
    室車位安全有問題為由，表明於獲得圓滿解釋之前，拒絕付
    款。
六、被告於八十七年十月八日以原告二人未依約辦理過戶對保、
    交屋手續，及積欠剩餘房地價款為由，分別以台北敦南郵局
    第二九五七號及第二九五八號存証信函，對原告乙○○及丙
    ○○為解除契約之意思表示（原告二人均於八十七年十月九
    日收受存證信函），並表明依據雙方買賣契約第十一條、第
    十四條之約定，沒收原告二人已支付之價金充作懲罰性違約
    金及對被告之損害賠償。
肆、得心證之理由：
本件兩造所爭執之處，應在於被告與原告二人間之買賣契約，是
否已於八十七年十月九日為被告合法解除？被告沒收原告二人各
所繳納之買賣價款二百零四萬八千元作為違約金，是否過高而應
予酌減？
一、按給付有確定期限者，債務人自期限屆滿時起，負遲延責任
    ；給付無確定期限者，債務人於債權人得請求給付時，經其
    催告而未為給付，自受催告時起，負遲延責任；契約當事人
    之一方遲延給付者，他方當事人得定相當期限催告其履行，
    如於期限內不履行時，得解除其契約，民法第二百二十九條
    第一項、第二項前段及第二百五十四條分別定有明文。本件
    原告二人未於買賣契約所約定之時期辦理過戶對保、交屋手
    續，亦未支付剩餘價款八百二十萬二千元，經被告催告依約
    履行，原告二人仍未依約辦理，被告乃向原告二人發函解除
    買賣契約，並表明依據買賣契約沒收原告二人已繳之價款作
    為違約金等情，為兩造所不爭執。則原告二人與被告間之買
    賣契約是否已經因為原告二人之遲延給付行為，由被告以意
    思表示解除，所待審究者，應在於原告二人是否具有拒絕給
    付之正當理由，而於其等之遲延行為無任何之故意或過失？
    亦即系爭建物是否確實具有原告拒絕給付所指「室內高度不
    到三米二十」、「遲延完工」、「地下室停車位之消防設施
    不足」等瑕疵而已？
二、經查，原告主張被告於銷售系爭房屋時，廣告系爭房屋每層
    室內高度均為三米二十云云，雖提出廣告影本一件附卷可稽
    。然消費者保護法係於八十三年一月十一日公布施行，兩造
    則係早於八十年九月間，即訂立系爭房地買賣契約，衡以上
    開廣告上並已明確記載「本資料僅供參考」之文字，是原告
    以上開廣告內容作為被告應負給付義務之標準，已不足採。
    況觀之該廣告之內容，雖有系爭建物高度應為三米二十之圖
    示，卻完全沒有標明該項高度係指「室內高度」之文字，自
    該項圖示並未繪出樓地板厚度，僅概括標示各層高度之表達
    方式，尤難認為該廣告上「三米二十」之標示，係指扣除樓
    地板厚度後之室內高度而言，是原告主張被告應擔保系爭建
    物之室內高度為三米二十云云，顯不足採。參以被告申請興
    建系爭大樓時經核准之建造執照，其地上第二層至第三十三
    層各層高度均為三米二十，有系爭大樓建造執照（即台北縣
    政府工務局捌拾中建字第一０七四號建造執照）影本一件在
    卷足稽；被告興建系爭大樓施工完成後，系爭大樓地下第二
    層至第三十三層各層之樓層高度，確為三米二十等情，亦有
    系爭大樓使用執照（即台北縣政府工務局捌拾陸中使字第三
    六二號使用執照）影本一件附卷足據，是原告以系爭建物有
    室內高度不足之瑕疵為由，拒絕繼續履行其等之給付義務，
    自非正當。
三、原告主張被告於銷售系爭房屋時，廣告將於八十五年六月間
    完工云云，雖提出廣告影本一件附卷可稽。然消費者保護法
    係於八十三年一月十一日公布施行，兩造則係早於八十年九
    月間，即訂立系爭房地買賣契約，衡以上開廣告上並已明確
    記載「本資料僅供參考」之文字，是原告以上開廣告內容作
    為被告應負給付義務之標準，已不足採。況建築物之工程進
    度，往往受到天氣好壞、天災因素等影響，該項廣告所載「
    民國八十五年六月力霸山河完工」之文字，自普通一般人之
    眼光觀之，本應僅產生被告主觀上希望系爭大樓於八十五年
    六月間完工之印象，而不至於產生被告願意擔保該項完工日
    期之想法；參以實際上兩造於房地買賣契約書第六條已約定
    「施工期限規定：(一)乙方（即被告）應自正式開工之日起壹
    仟伍佰工作天完工（以向工務局呈報放樣勘驗核准之日為開
    工日及領取使用執照之日為完工日），如超過壹仟伍佰工作
    天完工，每逾壹日乙方應予甲方所繳房地款千分之壹作為罰
    款，但第六條第(二)款不在此限。下列之天數應予扣除不計：
    1.國定假日。2.民俗節日：中元節一天、冬至一天、中秋節
    一天、春節自除夕日起至初九止計十天。3.下雨、颱風等不
    能施工時之天數。」，有房地買賣契約書影本二件附卷足稽
    ，是系爭建物究否有遲延完工之情事，自應以該契約書第六
    條之約定為計算之方式。有關於此，被告主張系爭大樓係八
    十一年三月二日向台北縣政府工務局報准開工，興建完竣後
    ，於八十六年三月二十二日取得台北縣政府工務局核發之使
    用執照，自八十一年三月二日報准開工起算，至八十六年三
    月二十二日取得使用執照為止，其施工期間共計有一八四七
    個日曆天，依據中央氣象局中和市南勢角氣象站所測得之降
    雨量表統計結果，其中下雨天有八二六天，未下雨天僅一０
    二一天，若再扣除契約所定應予扣除不計入工期之國定假日
    、民俗節日等不能工作之天數，其實際施工作天當較一０二
    一天更少等情，業據提出台北縣政府工務局「捌拾中建字第
    一０七四號建造執照、捌拾陸中使字第三六二號使用執照、
    中央氣象局中和市南勢角氣象站逐月逐日氣象資料六張等影
    本在卷為憑，堪信為真。則被告既僅使用一千零二十一天即
    完成興建系爭大樓，而未逾越兩造所約定之一千五百工作天
    之完工期限，原告以系爭建物有遲延完工情形為由，拒絕繼
    續履行其等之給付義務，自亦非正當。
四、按當事人主張有利於己之事實者，就其事實有舉證之責任。
    但法律別有規定，或依其情形顯失公平者，不在此限，民事
    訴訟法第二百七十七條定有明文。本件原告主張系爭大樓地
    下室停車位之消防設施不足云云，完全未據提出任何證據以
    實其說，依據上開法條之規定，自難認定原告此部份主張為
    真實。參以被告主張系爭大樓於被告向台北縣政府工務局提
    出核發使用執照之申請後，在使用執照核發前，台北縣消防
    局曾於八十五年七月十日對系爭大樓之消防安全設備加以檢
    （勘）查，八十六年三月二十二日取得使用執照後，復於八
    十六年五月二十一日對系爭大樓之消防安全設備進行檢查，
    其結果均為合格等情，業據提出台北縣消防局八七北縣消預
    字第一一一二號函影本一件為證，堪信屬實。是原告以系爭
    大樓地下室停車位之消防設施不足為由，拒絕繼續履行其等
    之給付義務，當亦非屬正當。
五、綜上所述，原告據以主張拒絕履行其等依據上開房地買賣契
    約書所負辦理過戶、交屋手續、支付其餘價款義務之理由，
    經核均非正當，渠等故意拒絕履行契約義務，自應負擔債務
    不履行之責任。從而被告依據民法第二百二十九條第一項、
    第二項前段及第二百五十四條等規定，催告原告履行債務未
    果後，以意思表示解除兩造間之買賣契約，並依據上開買賣
    契約第十一條「逾期三十日經乙方（即被告）催告乃不繳付
    時，即任由乙方逕行解除本契約，甲方（即原告）已繳付之
    全部價款均充作懲罰性違約金及對乙方之損害賠償，甲方不
    得請求乙方返還」、第十四條「若逾期三個月仍不辦理接受
    交屋者，乙方不負任何保管危險責任。甲方除同意將已繳付
    之款項任由乙方無條件沒收外，並同意解除本約」之約定，
    沒收原告已付之價金充作懲罰性違約金及對被告之損害賠償
    ，自屬正當。則原告二人與被告間之房地買賣契約既已因原
    告二人之違約行為，由被告以意思表示解除而不復存在，原
    告二人所繳付之價金，並已為被告沒收充作違約金及損害賠
    償，本件原告復以起訴狀之送達為解除契約之意思表示，並
    依民法第二百五十九條解除契約回復原狀之規定請求被告返
    還原告已繳納之價款，自無理由。
六、按約定之違約金額過高者，法院得減至相當之數額，為民法
    第二百五十二條所明定，惟此規定乃係賦與法院得依兩造所
    提出之事證資料，斟酌社會經濟狀況並平衡兩造利益而為妥
    適裁量、判斷之權限，非謂法院須依職權蒐集、調查有關當
    事人約定之違約金額是否有過高之事實，而因此排除債務人
    就違約金過高之利己事實，依辯論主義所應負之主張及舉證
    責任。況違約金之約定，為當事人契約自由、私法自治原則
    之體現，雙方於訂約時，既已盱衡自己履約之意願、經濟能
    力、對方違約時自己所受損害之程度等主、客觀因素，本諸
    自由意識及平等地位自主決定，除非債務人主張並舉證約定
    之違約金額過高而顯失公平，法院得基於法律之規定，審酌
    該約定金額是否確有過高情事及應予如何核減至相當數額，
    以實現社會正義外，當事人均應同受該違約金約定之拘束，
    法院亦應予以尊重，始符契約約定之本旨。倘債務人於違約
    時，仍得任意指摘原約定之違約金額過高而要求核減，無異
    將債務人不履行契約之不利益歸由債權人分攤，不僅對債權
    人難謂為公平，抑且有礙交易安全及私法秩序之維護。經查
    ，本件依據兩造間上開房地買賣契約書第十一條、第十四條
    之約定，原告違約逾期未辦理過戶、交屋手續及支付價款，
    被告有權沒收原告已繳納之價款作為違約金及損害賠償等情
    ，有房地買賣契約書影本二件附卷足稽；是被告沒收原告各
    所繳納二百零四萬八千元價款充作違約金，應屬依據契約行
    使權利之正當行為。至原告主張此項約定之違約金額過高云
    云，不僅未具體說明所依據之理由，及本件究應如何計算違
    約金，始屬相當，尤未提出任何證據以供本院作為核定違約
    金之依據，是其等空言約定之違約金過高云云，已不得遽為
    採信。
七、反觀被告對於其因原告上開違約行為所受之損害，業逐一條
    列所受之損失，並提出相關證據以資佐證；本院認為以下部
    分核與原告之違約行為間具有相當因果關係，足以認為係被
    告因原告之違約行為所受之損害：
    (一)跌價損失
      1.第Ｂ２棟九樓原告乙○○部分：
          系爭房屋原出售原告乙○○之價格為一千零二十五萬
          元（含停車位價款九十五萬元），因原告乙○○違約
          ，被告於八十九年六月三十日再行出售予訴外人楊陳
          玉梅，其合約總價為六百八十萬元（不含停車位價款
          ），有力霸山河大廈契約書影本一件附卷可稽，跌價
          損失金額為二百五十萬元（1,025 萬元-95 萬元-680
          萬元=250萬元）。
      2.第Ｂ２棟第十四樓原告丙○○部分：
          系爭房屋原出售原告丙○○之價格為一千零二十五萬
          元（含停車位價款八十五萬元），因原告丙○○違約
          ，被告於八十九年七月二十六日再行出售予訴外人陳
          美蓮，其合約總價為六百九十萬元（不含停車位價款
          ），有力霸山河大廈契約書影本一件附卷可稽，跌價
          損失金額為二百五十萬元（1,025 萬元-85 萬元-690
          萬元=250萬元）。
    (二)利息損失
      1.第Ｂ２棟九樓原告乙○○部分：
          原告乙○○未繳價款金額為八百二十萬二千元（1,02
          5 萬元-204.8萬元=820.2萬元），應在八十六年九月
          十八日（被告催告繳款期限之末日）繳付，因原告胡
          美薰違約未付，被告無法在上開日期依約收取應得價
          款，被告至八十九年六月三十日始再行出售，應得之
          價款因原告之違約給付造成被告利息損失，以年息百
          分之五計算，利息損失為一百一十四萬零四百一十五
          元「（1,025 萬元-204.8萬元）×1,025/365 ×5%=0
          000000元」。
      2.第Ｂ２棟第十四樓原告丙○○部分：
          原告丙○○未繳價款金額為八百二十萬二千元（1,02
          5 萬元-204.8萬元=820.2萬元），應在八十六年九月
          十八日（被告催告繳款期限之末日）繳付，因原告胡
          箕楠違約未付，被告無法在上開日期依約收取應得價
          款，被告至八十九年七月二十六日再行出售，應得之
          價款因原告遲延給付造成被告利息損失，以年息百分
          之五計算（以下均按此利率），利息損失為一百一十
          八萬零八百六十三元「（1,025 萬元-204.8萬元）×
          10 51/365 ×5%=118.0863 萬元」。
    (三)再出售佣金損失
      1.第Ｂ２棟九樓原告乙○○部分：
          系爭房屋出售時，被告已支付負責銷售之訴外人力霸
          房屋仲介股份有限公司（以下簡稱力霸仲介公司）銷
          售，佣金百分之四，現因重新出售，被告又再支出百
          分之三佣金等情，有委託銷售合約書影本一件在卷足
          據，故因原告乙○○違約使被告再度支付之佣金共為
          二十萬四千元（680 萬元×3%=20.4 萬元）。
      2.第Ｂ２棟第十四樓原告丙○○部分：
          系爭房屋出售時，被告已支付負責銷售之訴外人力霸
          房屋仲介股份有限公司（以下簡稱力霸仲介公司）銷
          售，佣金百分之四，現因重新出售，被告又再支出百
          分之三佣金等情，有委託銷售合約書影本一件在卷足
          據，故因原告丙○○違約，使被告再度支付之佣金共
          為二十萬七千元（690 萬元×3%=20.7 萬元）。
八、綜上所述，依據被告提出之證據，被告因原告乙○○及丙○
    ○二人之違約行為所受之損失，分別各為三百八十四萬四千
    四百一十五元（250 萬元+114.0415 萬元+20.4萬元=384.44
    15元）及三百八十八萬七千八百六十三元（250 萬元+118.0
    863 萬元+20.7 萬元=388.7863 元），核均遠遠超過原告已
    支付而遭被告沒收之二百零四萬八千元價款。則被告沒收原
    告之違約金，既尚不足以彌補被告因原告違約行為而遭受之
    損失，自兩造利益之衡平觀點判斷，自難認為此項違約金有
    何過高之情形可言，核無予以酌減之必要。從而原告依據民
    法第二百五十二條、第一百七十九條之規定，請求本院酌減
    被告沒收之違約金後，命被告返還原告，自亦無理由。
九、綜合以上，本件原告之訴為無理由，應予駁回。原告假執行
    宣告之聲請亦失所附麗，應併予駁回。
伍、因本案事證已臻明確，兩造其餘主張陳述及所提之證據，均
    毋庸再予審酌，附此敘明。
陸、訴訟費用負擔之依據：民事訴訟法第七十八條。
中　華　民　國　　九十三　年　　十二　月　　三十一　　日
                  民事第二庭法      官  楊代華
右為正本係照原本作成。
如對本判決上訴須於判決送達後二十日內向本院提出上訴狀。
中　華　民　國　　九十三　年　　十二　月　　三十一　　日
                            法院書記官  劉碧輝
